ACORDAO-COMPLETO-2377074

ACÓRDÃO DE RELAÇÃO

ACÓRDÃO DE RELAÇÃO 2407/2019 ATA 39/2019 - PLENÁRIO

Acórdão 2407/2019-TCU-Plenário
	Trata-se de auditoria realizada na Concorrência 1/2019 pelo município de Sete Lagoas/MG, referente ao Termo de Compromisso 0424.405-56/2014, no valor de R$ 69.535.429,60, que tem por objeto a ampliação do Sistema de Esgotamento Sanitário da municipalidade.
	Considerando que a auditoria centrou esforços na análise da Concorrência 1/2019, que após o início da fiscalização, em 24/6/2019, foi revogada pelo Serviço Autônomo de Água, Esgoto e Saneamento Urbano de Sete Lagoas (SAEE) , em função da necessidade de ajustes nos termos do edital do certame;
	Considerando que o termo de compromisso permanece vigente e a SAEE tem intenção de realizar nova licitação para o mesmo objeto;
	Considerando que as irregularidades identificadas na presente fiscalização têm possibilidade de serem reproduzidas em novo instrumento licitatório;
Considerando os pareceres uniformes no âmbito da Secretaria de Fiscalização de Infraestrutura Urbana, no sentido de dar ciência das irregularidades identificadas, em função da revogação do certame;
	Os Ministros do Tribunal de Contas da União ACORDAM, por unanimidade, com fundamento nos arts. 143, inciso V, alínea “a”, e 169, inciso V, do Regimento Interno do TCU, de acordo com o parecer emitido nos autos, em:
	a) determinar ao Serviço Autônomo de Água, Esgoto e Saneamento Urbano de Sete Lagoas (SAAE) e à Caixa Econômica Federal que apure os indícios de sobrepreço na planilha orçamentária da Concorrência 1/2019, cujos valores unitários se apresentam em patamares superiores às referências de preços obtidas pela equipe de auditoria, no valor global de R$ 2.248.869,75 (correspondente a 3,47% do valor total estimado para a licitação e 5,7% do valor da amostra realizada) , com base nos arts. 3º, 6º, e 9º do Decreto 7.983/2013 e informe a este Tribunal as providências adotadas (Subtópico C.2 do Relatório de Auditoria) ;
	b) dar ciência ao Serviço Autônomo de Água, Esgoto e Saneamento Urbano de Sete Lagoas (SAAE) sobre as seguintes impropriedades identificadas no edital da Concorrência 1/2019, com vista a evitar a ocorrência de outras semelhantes em eventual novo certame custeado com recursos do Termo de Compromisso 0424.405-56/2014:
b.1) conforme análise apresentada no Subtópico C.3 do Relatório de Auditoria, não foram apresentadas razões técnicas adequadas que justificassem a utilização do critério técnica e preço para julgamento das propostas apresentadas pelas licitantes, além disso, constatou-se que o diminuto peso dado ao critério preço faz com que o valor das propostas ofertadas tenha pouca relevância para decisão da licitante vencedora; o que representam afronta aos dispositivos estabelecidos pelo art. 46 da Lei 8.666/93 e à jurisprudência deste TCU;
b.2) conforme análise apresentada no Subtópico C.4 do Relatório de Auditoria, as disposições do item 7.1.3 do edital não são justificadas tecnicamente, e configuram descumprimento do § 1° do art. 3° e 30 da Lei 8.666/1993 e da Súmula-TCU n. 263/2011, na medida em que estipulam (i) a vedação de soma de atestados para itens que não tem sua complexidade de execução correlacionada ao volume executado em uma única obra (único atestado) ; e (ii) a exigência de comprovação de execução de quantitativos mínimos para itens de serviços não relevantes em relação ao valor licitado;
b.3) conforme análise apresentada no Subtópico C.5 do Relatório de Auditoria, o critério de medição dos itens de administração local estabelecido pelo edital (vinculado à unidade “mês”) pode resultar em pagamentos à contratada de forma desassociada à evolução físico-financeira das obras civis; o que configuraria prejuízo ao equilíbrio econômico da contratação; motivo pelo qual se faz necessário constar no edital de certame cláusula que estipule a proporcionalidade do pagamento de itens da administração local à execução global do empreendimento, nos moldes determinados pelo item 9.3.2.2 do Acórdão 2622/2013-TCU-Plenário.
1. Processo TC-Processo 013.178/2019-9 (RELATÓRIO DE AUDITORIA) 
	1.1. Responsável: Duilio de Castro Faria (XXX.451.846-XX) .
	1.2. Interessado: Congresso Nacional.
	1.3. Órgão: Ministério do Desenvolvimento Regional.
	1.4. Relator: Ministro Vital do Rêgo.
	1.5. Representante do Ministério Público: não atuou.
	1.6. Unidade Técnica: Secretaria de Fiscalização de Infraestrutura Urbana (SeinfraUrbana) .
	1.7. Representação legal: não há.
	1.8. Determinações/Recomendações/Orientações: não há.

Ministério do Desenvolvimento Regional.

Duilio de Castro Faria (XXX.451.846-XX).

VITAL DO RÊGO

não há.

Não atuou.

RELATÓRIO DE AUDITORIA (RA)

Secretaria de Fiscalização de Infraestrutura Urbana (SeinfraUrbana).